【裁判字號】    99,審簡抗,18
【裁判日期】    990408
【裁判案由】    清償借款
【裁判全文】
臺灣臺北地方法院民事裁定            99年度審簡抗字第18號
抗  告  人  台新國際商業銀行股份有限公司
法定代理人  甲○○
相  對  人  乙○○
上列當事人間請求清償借款事件，對於本院民國99年2月10日所
為之99年度北簡字第2993號裁定提起抗告，本院裁定如下：
    主  文
原裁定廢棄。
抗告費用新臺幣壹仟元由相對人負擔。
    理  由
一、抗告意旨略以：系爭信用卡申請書及約定條款乃抗告人預先
    擬定提交相對人，經相對人同意並簽署後交予抗告人，由抗
    告人審核通過核發信用卡與相對人簽帳使用，兩造間即成立
    系爭信用卡契約，是依兩造信用卡申請書及約定條款之約定
    ，已足證兩造合意以本院為管轄法院，原裁定逕以系爭信用
    卡僅有相對人簽名，而無抗告人及其法定代理人簽名，認定
    係相對人單方意思表示，抗告人未能以文書證明兩造已合意
    以本院為管轄法院為由，依職權裁定移送相對人之住所地法
    院即臺灣板橋地方法院，爰請求廢棄原裁定等語。
二、按當事人得以合意定第一審管轄法院。但以關於由一定法律
    關係而生之訴訟為限。前項合意，應以文書證之。民事訴訟
    法第24條定有明文。所謂以文書證之，乃為證明合意之方法
    ，非謂合意管轄為要式行為，應以書面為之。而信用卡使用
    契約乃為因應現代工商社會之新型態交易，銀行因考量其大
    量處理之經濟性，且為對不同之交易相對人適用相同之交易
    條件，預先擬定契約條文使用，其屬消費者保護法規定之定
    型化契約甚明。查本件信用卡約定條款，係屬原告為與不特
    定多數消費者訂立同類契約之用，所提出預先擬定之契約條
    款，並作為契約內容之全部而訂定之契約之情，有抗告人於
    原審提出之信用卡申請書及約定條款可稽（見原審卷第3 頁
    、第5 頁至第7 頁），則本件系爭信用卡申請書乃抗告人預
    先擬定提出予相對人，待相對人簽署同意後交予抗告人，經
    抗告人審核通過核發信用卡予相對人簽帳使用，準此，揆諸
    上揭說明，兩造所簽訂之信用卡使用契約即已成立，係屬定
    型化契約，則依上開信用卡申請書及約定條款第26條，已足
    證兩造間有合意以本院為第一審管轄法院之約定，本院就本
    件清償借款訴訟自有管轄權。原審徒以系爭信用卡申請書僅
    有相對人簽名，應係債務人片面意思表示，抗告人復未能以
    文書證明兩造間有合意管轄之約定，逕依職權裁定移送臺灣
    板橋地方法院，顯有違誤。抗告意旨指摘原審裁定不當，求
    予廢棄，非無理由。爰將原裁定廢棄，由原法院為適法之處
    理。
三、據上論結，本件抗告為有理由，依民事訴訟法第436 之1 第
    3 項、第492 條、第95條、第78條，裁定如主文。
中    華    民    國    99    年     4    月    8    日
                  民事第六庭    審判長  朱漢寶
                                法  官  傅中樂
                                法  官  張瑜鳳
以上正本係照原本作成。
本裁定不得再抗告。
中    華    民    國    99    年     4    月    8    日
                                書記官  林鈞婷

司法院資訊處製作；財團法人民間司法改革基金會備份。
